【裁判字號】    90,訴,190
【裁判日期】    900306
【裁判案由】    野生動物保育法
【裁判全文】
臺灣臺北地方法院刑事判決                            九十年度訴字第一九號
    公  訴  人  臺灣臺北地方法院檢察署檢察官
    被      告  乙○○
右列被告因違反野生動物保育法案件，經檢察官提起公訴（八十九年度偵字第二九七
二號），本院判決如左：
    主  文
乙○○違反保育類野生動物，非經主管機關之同意，不得在公共場所陳列之規定，未
經主管機關同意，意圖販賣而陳列保育類野生動物，累犯，處有期徒刑捌月。
扣案之保育類野生動物紅頭山雀壹隻沒收。
    事  實
一、乙○○前曾因違反麻醉藥品管理條例等案件，於民國八十三年間分經臺灣板橋地
    方法院及本院判處有期徒刑七月及十月確定，並經定應執行刑有期徒刑一年三月
    ，嗣於八十五年三月十四日執行完畢，詎仍不知悔改，明知燕雀目山雀科之紅頭
    山雀業經野生動物保育主管機關行政院農業委員會（下稱農委會）明文公告列為
    屬於保育類野生動物，非經主管機關之同意，不得買賣或在公共場所陳列、展示
    ，竟未經主管機關同意，仍意圖販賣，而於八十九年一月二十七日在其開設位於
    臺北市萬華區○○○路○段三之三號之東北鳥園內陳列保育類野生動物紅頭山雀
    一隻，嗣於同日下午三時二十分許，經警會同農委會野生動物保護聯合執行小組
    人員查獲，並當場扣得該紅頭山雀一隻。
二、案經臺北市政府警察局萬華分局報請臺灣臺北地方法院檢察署檢察官偵查起訴。
    理  由
一、訊據被告乙○○對於未經主管機關同意，在右開時地陳列紅頭山雀一隻之事實坦
    承不諱，並有農委會野生動物保護聯合執行小組執行紀錄、切結書等影本與現場
    照片三張附卷可稽，復有查獲之紅頭山雀一隻扣案足憑。而扣案之紅頭山雀屬保
    育類野生動物一節，亦有行政院農業委員會保育類野生動物名錄在卷可稽；惟被
    告矢口否認有意圖販賣而陳列保育類野生動物之違反野生動物保育法之犯行，辯
    稱：為警查獲之紅頭山雀係伊友人甲○○與其女友於八十九年一月二十六日晚上
    九點伊欲打烊前寄放於伊處託伊代養云云。經查：扣案之紅頭山雀一隻為警查獲
    時，確係與其他待售之鳥類一起掛在被告店中之屋簷下等情，業據證人即農委會
    野生動物保護小組負責調查本案之組員蔡文正於偵查中結證明確，是被告係有販
    賣之意圖始將該紅頭山雀與待售之鳥類一併公開陳列，而不單獨將該紅頭山雀放
    置於他處；又證人甲○○於偵查中雖證稱該紅頭山雀係伊放置於被告處請伊代為
    照顧云云，然甲○○經本院隔離訊問則證稱伊係於白天獨自將該紅頭山雀放置於
    被告處( 參本院九十年二月二十日訊問筆錄 )，顯與被告所辯係甲○○與其女友
    於晚上打烊前寄放等語大相逕庭，是證人甲○○所證顯係迴護之詞，不足採信，
    而被告所辯更屬事後卸責之詞，要無可採。本件事證明確，被告之犯行堪以認定
    ，應予依法論科。
二、查燕雀目山雀科之紅頭山雀經農委會列為保育類野生動物，非經主管機關之同意
    ，不得在公共場所陳列。核被告未經主管機關同意，意圖販賣而陳列紅頭山雀，
    係違反野生動物保育法第三十五條第一項規定，犯同法第四十條第一項第二款之
    罪。又查被告乙○○前曾因違反麻醉藥品管理條例等案件，於八十三年間分經臺
    灣板橋地方法院及本院判處有期徒刑七月及十月確定，並經定應執行刑有期徒刑
    一年三月，嗣於八十五年三月十四日執行完畢，有臺灣高等法院被告全國前案紀
    錄表在卷可按，被告於五年內再犯本件有期徒刑以上之罪，為累犯，應依刑法第
    四十七條規定加重其刑。爰審酌被告出於營利之犯罪動機與目的、陳列販售保育
    類野生動物紅頭山雀一隻之犯罪手段、所生危害、陳列數量及犯罪後未能坦承犯
    行、態度尚非良好等情狀，量處如主文所示之刑，以資懲儆。
三、扣案之保育類野生動物紅頭山雀一隻，爰依野生動物保育法第五十二條第一項前
    段規定併予宣告沒收。
據上論斷，應依刑事訴訟法第二百九十九條第一項前段，野生動物保育法第四十條第
一項第二款、第五十二條第一項前段，刑法第十一條前段、第四十七條，判決如主文
。本案經檢察官林美玲到庭執行職務。
中      華      民      國       九十       年    三    月      六      日
                                      臺灣臺北地方法院刑事第二庭
                                          法  官   張    宇    樞
右正本證明與原本無異。
如不服本判決，應於判決送達後十日內，向本院提出上訴狀。
                                            書  記  官    楊    麗    娟
中      華      民      國       九十       年    三    月      六      日
附錄本案論罪科刑法條全文：
野生動物保育法第四十條第一項第二款：
有下列情形之一，處六月以上五年以下有期徒刑，得併科新台幣三十萬元以上一百五
十萬元以下罰金：
一、違反第二十四條第一項規定，未經中央主管機關同意，輸入或輸出保育類野生動
    物之活體或其產製品者。
二、違反第三十五條第一項規定，未經主管機關同意買賣或意圖販賣而陳列、展示保
    育類野生動物或瀕臨絕種稀有野生動物產製品者。
以犯前項之罪為常業者，處一年以上七年以下有期徒刑，得併科新台幣五十萬元以上
二百五十萬元以下罰金。


司法院資訊處製作；財團法人民間司法改革基金會備份。
